【裁判字號】    89,訴,367
【裁判日期】    900622
【裁判案由】    偽造文書
【裁判全文】
臺灣嘉義地方法院刑事判決                          八十九年度訴字第三六七號
    公  訴  人  臺灣嘉義地方法院檢察署檢察官
    被      告  丙○○
    被      告  乙○○
右列被告因偽造文書等案件，經檢察官提起公訴 (八十九年度偵字第三七一三號)，
本院判決如左：
    主  文
丙○○共同連續行使偽造私文書，足以生損害於他人，處有期徒刑壹年貳月。
乙○○共同連續行使偽造私文書，足以生損害於他人，處有期徒刑伍月，如易科罰金
，以參佰元折算壹日。
變造之「徐嘉穗」身分證上相片欄內「乙○○」相片壹紙、偽造之附表一、二、三、
四行動電話申請書、同意書上所示之「甲○○」、「徐嘉穗」名義署名、指印，均沒
收。
    事  實
一、丙○○前曾於民國八十二年、八十三年間犯麻醉藥品管理條例案件，分別經臺灣
    高等法院高雄分院判處有期徒刑三年二月、五年三月確定，嗣於接續執行中裁定
    假釋付保護管束（假釋保護管束期滿日期為九十年十二月二日），竟不知悔改，
    與乙○○於八十九年五、六月間某日，在基隆市○○區○○里○○鄰○○街一三
    五巷七弄四號三樓丁○○之住處，與丁○○（另案偵辦中）基於共同之概括犯意
    聯絡，先各提供自己照片一張與丁○○，貼於真正身分證上，變造（公訴人誤載
    為偽造）姓名「甲○○」（身分證號碼為：Ｚ000000000）、「徐嘉穗
    」（身分證號碼為：Ｚ000000000）之身分證各一張，足生損害於附表
    一、二電信公司對電信管理之正確性及甲○○、徐嘉穗之權益。丙○○、乙○○
    於取得上開身分證後，即與丁○○共同基於行使變造身分證之概括犯意，於附表
    一、二時、地，申請如附表一、二之行動電話門號，以為行使，而以在附表一、
    二、行動電話門號之公司服務申請書上偽造「甲○○」、「徐嘉穗」名義之署押
    ，而偽造上開申請書之私文書，再將之持交行動電話公司辦理上開行動電話之門
    號申請手續，以為行使，均足以生損害於附表三、四電信公司對電信帳務管理之
    正確性及「甲○○」、「徐嘉穗」本人之權益。丙○○、乙○○將其中共十張晶
    片交付予丁○○做為變造身分證之報酬後；丙○○、乙○○再基於共同概括犯意
    之聯絡，連續於附表三、四時、地，行使，申請行動電話門號，以為行使，而以
    在附表三、四行動電話門號之公司服務申請書上偽造「甲○○」、「徐嘉穗」名
    義之署押，而偽造上開申請書之私文書，再將之持交行動電話公司辦理上開行動
    電話之門號申請手續，以為行使，均足以生損害於附表三、四電信公司對電信帳
    務管理之正確性及「甲○○」、「徐嘉穗」之權益；丙○○並將其中二張晶片以
    每張新台幣（下同）一千五百元之價格賣與不知情之戊○○。嗣丙○○、乙○○
    二人於八十九年六月十二日下午十一時許，在嘉義縣中埔鄉○○村○○路二四五
    號為警循線查獲，並扣得變造「徐嘉穗」身分證一張、附表四內泛亞公司行動電
    話用戶申請表一紙等物。
二、案經嘉義縣警察局民雄分局報告臺灣嘉義地方法院檢察署檢察官偵查起訴。
    理  由
一、被告丙○○矢口否認有何右揭犯行，被告乙○○固坦承有與丁○○共同變造身分
    證、偽造行動電話申請書、加以行使而申請行動電話等情不諱，惟供稱不記得去
    那幾家申請等語。經查：
  (一)扣案之甲○○、徐嘉穗身分證均係遺失之甲○○、徐嘉穗身分證加以變造一情，
    業經證人甲○○於本院審理中證述明確（審判卷第一九六頁），且徐嘉穗之真正
    身分證曾持以於八十八年五月廿二日申請行動電話，此有申請書一份在卷可憑（
    審判卷第六四至六七頁），依該份申請書上之真正徐嘉穗身分證、與扣案之徐嘉
    穗身分證觀之（警卷第十頁），均與扣案之徐嘉穗身分證外觀、字體等特徵相符
    ，是被告丙○○、乙○○持以行使之甲○○、徐嘉穗身分證係以相片黏貼於真正
    身分證上加以變造，而非整個偽造，足堪認定，合先敘明。
  (二)訊據被告丙○○、乙○○如何於右揭時、地變造身分證、偽造行動申請書、同意
    書加以行使等情，業經被告丙○○、乙○○於警訊時坦承不諱，復經證人戊○○
    於警訊時、本院審理中證述有以每張一千五百元向丙○○購買行動電話晶片等語
    明確（警卷第五頁、審判卷第五四頁），復有附表一、二、三、四之偽造申請書
    、偽造同意書，或申請資料附卷可查，且有變造之徐嘉穗身分證一只扣案可稽。
  (三)次查，自附表一、二之申請資料觀之，被告丙○○、乙○○持變造之「甲○○」
    、「徐嘉穗」身分證，申請行動電話之申請書，帳單地址均為「台北縣瑞芳鎮○○路五二號」、帳單上之聯絡電話均為「00000000」，且集中於八十九
    年六月三日、四日申請，足見被告二人於附表一、二時、地持變造身分證、偽造
    申請書、同意書申請行動電話一情明確。
  (四)另被告丙○○、乙○○持變造之身分證，再於附表三、四之時、地偽造申請書申
    請行動電話一情，自其申請書上所附之甲○○身分證影本特徵為：八十四年三月
    十八日初發、出生日期欄處年月日數字、姓名欄處甲○○手寫筆跡、身分證背面
    父、母欄姓名手寫筆跡，均與附表一申請書上之身分證影本相似；另附表四之中
    華電信行動電話申請書上所留之帳單地址、電話均與附表一、二相同，綜上，均
    足認被告丙○○、乙○○另有於附表三、四時、地持變造身分證、偽造申請書、
    同意書申請行動電話一情明確。
  (五)末查，被告丙○○於警訊時供稱：我的朋友丁○○叫我和我的朋友拍照片給他，
    他可以幫我們偽造身分證，是丁○○幫忙製作的（見警卷筆錄）；被告乙○○於
    警訊時供稱：變造身分證之來源係丙○○帶我去基隆市找他的劉姓朋友幫我們偽
    造的、警訊時所說的均實在、是我跟丙○○到基隆朋友家，拿照片給他們辦身分
    證、再拿身分證去辦手機、我去辦之前，就知道丁○○會拿走晶片（警卷、偵卷
    第九、十頁、審判卷第十八頁末四行）一情明確；被告丙○○辯以未前往辦理附
    表一、二行動電話等情，尚不足採，被告丙○○、乙○○與丁○○係共同基於變
    造身分證及偽造附表申請書、同意書之犯意聯絡一情，足堪認定。
  (六)綜上，被告二人前開所辯無非事後卸責之詞，委無足採，本件事證明確，被告犯
    行堪予認定。
二、按身分證係由戶政機關該管公務員查據相關資料所制作、核發，用於表示特定人
    關於品行、能力相類之證書，屬刑法第二百十二條之特種文書，行動電話申請書
    、同意書則係屬私文書；核被告丙○○、乙○○前開所為，係犯刑法第二百十條
    、第二百十二條、二百十六條行使變造特種文書、行使偽造私文書罪。公訴人認
    甲○○、徐嘉穗身分證係偽造，尚有未洽，已如前述，附此敘明。被告丙○○、
    乙○○偽造附表一、二、三、四「甲○○」、「徐嘉穗」名義署名、指印之行為
    ，為其偽造上開行動電話服務申請書、同意書之私文書之部分行為；被告二人偽
    造上開私文書之低度行為，復為其行使上開偽造私文書之高度行為所吸收，均不
    另論罪。被告丙○○、乙○○變造特種文書（身分證）之行為，為其行使變造特
    種文書之低度行為，為其行使變造特種文書之高度行為所吸收，亦不另論罪。被
    告二人與丁○○間，就附表一、二犯行間，被告二人就附表三、四犯行間，有犯
    意聯絡與行為分擔，均應依刑法第二十八條論以共同正犯。又被告二人於附表一
    、二、三、四前後多次行使變造特種文書、行使偽造私文書犯行，時間密接，手
    段相同，所犯均係犯罪構成要件相同之罪，均顯係基於概括之犯意反覆為之，為
    連續犯，應依刑法第五十六條規定之規定各論以一行使變造特種文書罪、行使私
    文書罪，並加重其刑。公訴人雖僅起訴一部分之行使變造特種文書、行使偽造私
    文書之犯行，惟起訴部分之犯行與成罪之犯行間，既有連續犯之裁判上一罪關係
    ，自為審判效力所及，本院自得併予審理。又被告二人所犯行使偽造私文書罪、
    行使變造特種文書罪間，具有方法、目的之牽連關係，應依刑法第五十五條後段
    規定論以牽連犯，並從一重連續行使偽造私文書罪處斷。爰審酌被告二人犯罪之
    動機、目的、手段、被告丙○○素行非佳、前科累累、智識程度、所生危害及犯
    罪後被告丙○○否認犯行、被告乙○○坦承大部分犯行之態度等一切情狀，分別
    量處如主文所示之刑，又被告乙○○行為後，刑法第四十一條業於九十年一月十
    日修正公布，同年月十二日生效，舊法規定犯最重本刑三年以下有期徒刑以下之
    刑之罪，而受六個月以下有期徒刑或拘役之宣告，因身體、教育、職業、家庭之
    關係或其他正當事由，執行顯有困難者，得易科罰金，修正後刑法第四十一條第
    一項規定，凡犯最重本刑五年以下有期徒刑以下之刑之罪，而受六個月以下有期
    徒刑或拘役之宣告，均得易科罰金，比較新舊法之規定，以修正後之新法有利於
    行為人，自應依刑法第二條第一項前段規定，適用裁判時之新法，故被告乙○○
    併予宣告易科罰金之折算標準。
三、扣案變造徐嘉穗身分證上相片欄內被告乙○○相片一紙，為被告乙○○所有供犯
    罪所用之物，應依刑法第三十八條第一項第二款規定，宣告沒收。另附表一、二
    、三、四行動電話服務申請書、同意書上「甲○○」、「徐嘉穗」名義署名、指
    印（含扣案之泛亞行動電話申請書一紙，起訴書誤載為台灣大哥大行動電話），
    分別為被告丙○○、乙○○所偽造，應依刑法第二百十九條規定，宣告沒收。另
    變造之甲○○身分證上相片欄之被告丙○○相片一紙，業已遭被告丙○○連同身
    分證丟棄，業經被告丙○○於警訊時陳明在卷，復無其它證據證明仍存在，爰不
    為沒收之宣告。
據上論斷，應依刑事訴訟法第二百九十九條第一項前段，刑法第二條第一項前段、第
二十八條、第五十六條、第二百十六條、第二百十條、第二百十二條、第五十五條後
段、第四十一條第一項前段、第三十八條第一項第二款、第二百十九條，罰金罰鍰提
高標準條例第一條前段、第二條，判決如主文。
本案經檢察官陳連發到庭執行職務。
中      華      民      國    九十      年      六      月    二十二    日
                                      臺灣嘉義地方法院刑事第三庭
                                          法  官  蔡  廷  宜
右正本證明與原本無異。
如不服本判決，應於判決送達後十日內，向本院提出上訴狀。
中      華      民      國    九十      年      六      月    二十二    日
                                          書記官  尹  玉  琪
附  錄：
刑法第二百十條：
偽造、變造私文書，足以生損害於公眾或他人者，處五年以下有期徒刑。
刑法第二百十六條：
行使第二百十條至第二百十五條之文書者，依偽造、變造文書或登載不實事項或使登
載不實事項之規定處斷。
刑法第二百十二條：
偽造、變造護照、旅券、免許證、特許證及關於品行、能力、服務或其相類之證書、
介紹書，足以生損害於公眾或他人者，處一年以下有期徒刑、拘役或三百元以下罰金
。
附表一（丙○○）：（帳單寄送地址均為：台北縣瑞芳鎮○○路五二號）
┌────────────────────────────────────
│   （股份有限公司） 晶片之                 偽造「甲○○」     說明
│   公司名稱      行動電話號碼 申請時、地   署名（及申請書)
├────────────────────────────────────
│一 和信電訊 0000000000  00.6.3（基隆市某處）四枚（一式四份）審判卷157頁
│            0000000000  00.6.3（基隆市某處）                      158頁
│ （申請書未送回總公司，依至少有一枚偽造署名認定，其申請書為一式四份）
├────────────────────────────────────
│二 遠傳 0000000000  00.6.3（基隆市某處）署名八枚（一式四份）審判卷139頁
│        0000000000  00.6.3（基隆市某處）    八枚（一式四份）審判卷140頁
│        0000000000  00.6.4（基隆市某處）    八枚（一式四份）審判卷141頁
│        0000000000  00.6.4（基隆市某處）    八枚（一式四份）審判卷142頁
│
├────────────────────────────────────
│三 台灣大哥大
│        0000000000  00.6.3（基隆市某處）署名八枚（一式四份）審判卷172頁
│                                        指印一枚                  172頁
│                           另有同意書上署名、指印各一枚           179頁
│
│        0000000000  00.6.3（基隆市某處）署名八枚（一式四份）審判卷178頁
│                                        指印一枚                  178頁
│                           另有同意書上署名、指印各一枚           173頁
└────────────────────────────────────
附表二（乙○○）：（帳單寄送地址均為：台北縣瑞芳鎮○○路五二號）
┌────────────────────────────────────
│（股份有限公司) 晶片之                     偽造「徐嘉穗」        說明
│ 公司名稱   行動電話號碼 申請時、地        署名及申請書
├────────────────────────────────────
│一 和信電訊 0000000000  00.6.3（基隆市某處）共八枚（一式四份）審判卷60頁
│            0000000000  00.6.3（基隆市某處）共八枚（一式四份)       61頁
├────────────────────────────────────
│二 遠傳     0000000000  00.6.3（基隆市某處）共四枚（一式四份）      70頁
│
└────────────────────────────────────
附表三（丙○○）：
┌────────────────────────────────────
│   （股份有限公司） 晶片之                 偽造「徐嘉穗」     說明
│   公司名稱  行動電話號碼  申請時、地     署名（及申請書、同意書）
├────────────────────────────────────
│   泛亞電信  0000000000    00.6.某日       六枚              審判卷150頁
│           （申請書一式三份，上有署名二枚、同意書一份，上有署名一枚)
│           （申請地：嘉義市○○○路一三五號，台灣通信興業店）
├────────────────────────────────────
│   泛亞電信  0000000000    00.6.7          六枚（一式三份）  審判卷151頁
│           （申請書一式三份，上有署名二枚、同意書一份，上有署名一枚)
│           （申請地：嘉義市○○路四八七號，全虹全美店）
├────────────────────────────────────
│   泛亞電信  0000000000    00.6.某日       六枚（一式三份）  審判卷152頁
│           （申請書一式三份，上有署名二枚、同意書一份，上有署名一枚)
│           （申請地：嘉義市○○○路一三五號，台灣通信興業店）
└────────────────────────────────────
附表四（乙○○）：
┌────────────────────────────────────
│   （股份有限公司） 晶片之                  偽造「徐嘉穗」     說明
│   公司名稱  行動電話號碼   申請時、地      署名及申請書
├────────────────────────────────────
│中華電信 0000000000  00.6.9（嘉義市巨報廣告社）共三枚（一份）審判卷132頁
├────────────────────────────────────
│泛亞電信  0000000000 00.6.某日              共六枚（一式三份）審判卷46頁
│            （申請地點為：嘉義縣中埔鄉○○村○○路九○七號大新通信行）
│註：扣案之行動電話申請書即此份。
└────────────────────────────────────


司法院資訊處製作；財團法人民間司法改革基金會備份。
